【裁判字號】    92,上訴,306
【裁判日期】    920507
【裁判案由】    違反槍砲彈藥刀械管制條例
【裁判全文】
臺灣高等法院臺中分院刑事判決               九十二年度上訴字第三六號
    上  訴  人  臺灣彰化地方法院檢察署檢察官
    被      告  丙○○
    選任辯護人  黃耀南律師
                王能幸律師
右上訴人因被告違反槍砲彈藥刀械管制條例案件，不服臺灣彰化地方法院九十一年度
訴字第一二九九號中華民國九十一年十二月三日第一審判決（起訴案號：臺灣彰化地
方法院檢察署九十一年度偵字第五五四０號），提起上訴，並經臺灣彰化地方法院檢
察署移
：
    主    文
原判決關於丙○○部分撤銷。
丙○○未經許可，寄藏可發射子彈具有殺傷力之槍枝，處有期徒刑壹年伍月，併科罰
金新臺幣壹拾貳萬元，罰金如易服勞役，以新臺幣玖佰元即銀元佰元折算壹日。
附表所示之槍枝、子彈及驗餘彈殼、彈頭均沒收。
    事    實
一、有緣乙○○（經臺灣彰化地方法院以共同未經許可，持有可發射子彈具有殺傷力
    之改造手槍罪，判處有期徒刑貳年，併科罰金新臺幣壹拾萬元，於本院撤回上訴
    確定）因不詳目的，欲購置槍枝持有，遂於民國九十一年六月間某日，委由與其
    有共同犯意聯絡之丙○○代購槍枝，丙○○遂於九十一年七月底，在彰化縣彰化
    市○○里○○街一號，以新臺幣（下同）一萬七千元之代價向黃啟修（檢察署另
    案偵辦）購得具殺傷力之仿ＣＯＬＴ廠半自動手槍製造之玩具手槍換裝土造金屬
    槍管改造而成之槍枝一支（含彈匣一個）及直徑約八ｍｍ之土造子彈三顆，而未
    經許可與乙○○共同持有之，丙○○並先將該槍枝、子彈放置於其彰化縣秀水鄉
    馬興村和平巷四四號住處，丙○○又於民國九十一年七月間某日，明知綽號「小
    陳」男子所持有具殺傷力之仿ＢＥＲＥＴＴＡ廠半自動手槍製造之玩具手槍換裝
    土造金屬滑套及土造金屬槍管改造而成之槍枝一支及仿ＢＥＲＥＴＴＡ廠半自動
    手槍製造之玩具手槍換裝土造金屬槍管改造而成之槍枝一支及九ｍｍ制式子彈三
    十顆，均係未經主管機關許可之槍枝、子彈，仍受「小陳」之託予以收受而寄藏
    ，並將之藏置於彰化縣秀水鄉馬興村和平巷四四號住所內外，而未經許可無故寄
    藏之，再於同年八月間某日，將前揭「小陳」之槍枝、子彈藏放在不知情之陳東
    海（已經檢察官為不起訴處分）經營之彰化縣溪湖鎮○○里○○路○段六十六號
    祥和廣告社工廠內。
二、迨九十一年八月二十六日下午二時許，乙○○駕駛其竊得之車牌號碼ＰＺ─三一
    五二號自用小客車搭載丙○○時，丙○○始將前揭購得之改造槍枝及土造子彈交
    付予乙○○，迄九十一年八月二十七日凌晨一時四十分許，乙○○駕駛前揭失竊
    之自用小客車至彰化縣福興鄉福南村振興巷三十之十號前，為警發現而當場逮捕
    ，並於該自用小客車內查獲如附表編號一所示改造槍枝一支及土造子彈三顆（經
    送鑑驗試射一顆），始循線查獲上情；丙○○則因犯毒品案件為警詢問時，再坦
    承另持有如附表編號二、三所示槍枝及子彈，並於九十一年十一月七日十四時分
    許帶同警方前往陳東海廣告社搜索，當場搜得如附表編號二所示槍枝及子彈二十
    顆（經送鑑驗，試射二顆），又於九十一年十一月十二日十時三十分許，再帶同
    警方前往上址搜索，又搜得如附表編號三所示槍枝及子彈十顆（經送鑑驗，試射
    一顆）。
三、案經彰化縣警察局移送臺灣彰化地方法院檢察署檢察官偵查起訴暨臺灣彰化地方
    法院檢察署檢察官函送本院併案審理。
    理    由
一、右揭事實，業據被告丙○○於警、偵訊、原審或本院審理中坦承不諱，復有附表
    所示之槍枝、子彈扣案可資佐證，而如附表編號一所示之扣案槍彈經內政部警政
    署刑事警察局鑑定結果為：「(一)、改造四五型手槍一支（槍枝管制編號：000
    0000000號）認係由仿ＣＯＬＴ廠一九一一型半自動手槍製造之金屬玩具
    手槍換裝土造金屬槍管改造而成，機械性能良好，具有殺傷力；(二)、子彈三發認
    均係土造子彈，經採樣一顆試射，可擊發，認具殺傷力」，有內政部警政署刑事
    警察局九十一年九月二十四日刑鑑字第○九一○二三四三一四號鑑驗通知書一紙
    在卷可稽；又如附表編號二所示之槍枝、子彈經刑事警察局鑑定，其結果為：「
    一、送鑑槍枝壹枝（槍枝管制編號0000000000），認係由仿ＢＥＲＥ
    ＴＴＡ廠半自動手槍製造之玩具手槍，換裝土造金屬滑套及土造金屬槍管改造而
    成之改造手槍，槍械性能良好，可擊發適用子彈，認具殺傷力。二、送鑑子彈貳
    拾顆：(一)壹拾捌顆，認均係口徑９ｍｍ制式子彈，認均具殺傷力。(二)壹顆，認係
    由口徑九ｍｍ制式子彈，將其彈殼部分截短而成之子彈，經檢視其彈頭遭磨損，
    經實際試射，可擊發，認具殺傷力。(三)壹顆，認係由口徑九ｍｍ制式子彈殼加裝
    土造金屬彈頭組合而成之改造子彈，經實際試射，可擊發，認具殺傷力。」有該
    局九十二年一月十日刑鑑字第九一０三一一七四七號函附卷可稽。又如附表編號
    三所示槍枝及子彈經送鑑定，其結果為：「(一)、送鑑九０手槍壹枝（槍枝管制編
    號0000000000），認係由仿ＢＥＲＥＴＴＡ廠半自動手槍製造之玩具
    手槍換裝土造金屬槍管而成之改造手槍，槍械性能良好，可擊發適用子彈，認具
    殺傷力。(二)、送鑑九０子彈壹拾顆：認均係口徑九ｍｍ之制式子彈，認均具殺傷
    力。」，亦有該局九十一年十二月二十三日刑鑑字第九一０三一五四六三號函附
    卷可稽，足證被告自白與事實相符，本案事證明確，被告犯行至堪認定。
二、被告雖辯稱伊係自首供出槍枝來源，並繳出槍枝，合乎減刑或免除其刑之要件云
    云，然自首以對於未發覺之罪投案而受裁判為要件，又槍砲彈藥刀械管制條例第
    十八條第一、四項係分別規定「犯本條例之罪自首，並報繳其持有之全部槍砲、
    彈藥、刀械者，減輕或免除其刑；其已移轉持有而據實供述全部槍砲、彈藥、刀
    械之來源或去向，因而查獲者，亦同」、「犯本條例之罪，於偵查或審判中自白
    ，並供述全部槍砲、彈藥、刀械之來源及去向，因而查獲或因而防止重大危害治
    安事件之發生者，減輕或免除其刑。」，是以行為人自首並報繳其持有之全部槍
    枝、子彈或自白並供出全部槍枝、子彈之來源，因而查獲或因而防止重大危害治
    安事件始符合減免要件，又刑法第六十二條所謂發覺，並非以有偵查犯罪權之機
    關或人員確知其人犯罪無誤為必要，而對於其發生嫌疑時，即得謂已發覺，又具
    有連續犯或牽連犯等裁判上一罪關係之犯罪，苟全部犯罪未被發覺前，行為人僅
    就其中一部分犯罪自首，固仍生全部自首之效力，反之，倘其中一部分犯罪已先
    被有偵查權之機關或公務員發覺，行為人事後方就其餘未被發覺之部分，自動供
    認其犯行時，因與上開自首之要件不符，自不得適用自首之規定減輕其刑（參考
    最高法院二十六年上字第四八四、七十二年臺上字第六四一號判例、八十三年度
    台上字三九三五號判決意旨），乙○○於九十一年八月二十七日遭警捕獲後，於
    是日凌晨警訊即已供出「該改造克拉克四五手槍乙支，改造子彈三顆係丙○○寄
    藏在我這邊」，所供雖不完全符合真實（應係乙○○囑託被告購買而由二人共同
    持有之），然已使警員知悉被告持有槍枝之事實，而本案三支槍枝及槍彈又係被
    告同時持有，屬於一罪關係（詳後述），則縱被告嗣後到案坦承購買附表一槍、
    彈，並供出其餘槍、彈藏置地點，亦無自首可言，況被告亦僅報繳附表二、三之
    槍、彈，附表一之槍、彈係經警查獲，並非被告報繳，被告亦未供出附表二、三
    所示槍、彈之來源（僅泛稱「小陳」寄藏，當然不能認係已供出來源），是本案
    與槍砲彈藥刀械管制條例第十八條第一、四項法定減免要件顯不相侔，自無以寬
    減。
三、核被告所為，係犯槍砲彈藥刀械管制條例第十一條第四項之未經許可寄藏可發射
    子彈具有殺傷力槍枝罪及同條例第十二條第四項之未經許可寄藏子彈罪，被告就
    附表一所示槍、彈固係因購買而持有，並非寄藏，然被告自九十一年七月間開始
    持有或因寄藏而持有附表一、二、三所示槍、彈，縱持有之始日應非完全一致，
    然亦極為接近，在九十一年八月二十七日以前，並曾同時持有附表一、二、三所
    示之槍枝、子彈，雖藏置地點稍有不同，然仍應認係同時持有，而為實質上一罪
    ，而槍砲彈藥刀械管制條例第十一條第四項，第十二條第四項係將「持有」與「
    寄藏」為分別之處罰規定，則單純之「持有」，固不包括「寄藏」，但「寄藏」
    之受人委託代為保管，其保管之本身所為之「持有」，既係「寄藏」之當然結果
    ，法律上自宜僅就「寄藏」行為為包括之評價，不應另就「持有」予以論罪（參
    考最高法院七十四年度台上字第三四００號判例意旨），是本件毋須另論被告以
    持有槍枝、子彈罪，被告與乙○○就持有附表一槍枝、子彈行為具有犯意聯絡及
    行為分擔，是為共同正犯（惟因本件係以被告寄藏槍枝罪論處，是主文毋庸諭知
    共同二字），被告以單一之行為，同時寄藏具有殺傷力之槍枝及子彈，係以一行
    為觸犯二罪名，為想像競合犯，應依刑法第五十五條之規定從一重之寄藏可發射
    子彈具有殺傷力槍枝罪處斷，被告所犯寄藏附表二、三槍枝、子彈犯行與檢察官
    起訴書記載部分具有實質上一罪關係，自為起訴效力所及，本院應併予審判，原
    審以被告犯罪事證明確，予以論罪科刑，固非無見，惟原審未及就被告寄藏附表
    二、三所示槍枝、子彈犯行併予審判，難稱妥適，檢察官以被告尚有寄藏其他槍
    、彈犯行提起上訴則非無理由，原審判決既有前揭未盡妥適之處，即屬無可維持
    ，應由本院予以撤銷改判，審酌被告犯罪之動機、方法、手段、持有槍、彈數量
    及並未持槍、彈犯案，又主動報繳附表二、三所示槍枝、子彈，犯罪後態度尚良
    好等一切情狀，量處如主文第二項所示之刑，並諭知罰金易服勞役之折算標準示
    懲，如附表所示槍枝、子彈均係違禁物，試射驗餘彈殼、彈頭現縱已無殺傷力，
    然仍屬子彈之主要組成零件（詳內政部八十六年十一月二十四日台八六內警字第
    八六七０六八三號函），亦屬違禁物，均應依法宣告沒收，又本案併扣得九０手
    槍槍把壹枝（九十一年十一月十三日查獲），經鑑定屬玩具槍槍身，爰不宣告沒
    收。
四、又被告固曾於警訊供稱自「小陳」處收受手槍八支及子彈八十顆，然本案除附表
    所示部分外，並未再查得其他槍枝、子彈，是被告另尚寄藏其他槍、彈事證應屬
    不足，而檢察官亦僅就附表二、三所示槍枝、子彈移送本院併案審理（詳移送併
    辦意旨書），併此明。
據上論結，應依刑事訴訟法第三百六十九條第一項前段、第三百六十四條、第二百九
十九條第一項前段，槍砲彈藥刀械管制條例第十一條第四項、十二條第四項，刑法第
十一條前段、第二十八條、第五十五條、第四十二條第二項、第三十八條第一項第一
款，罰金罰鍰提高標準條例第二條，現行法規所定貨幣單位折算新臺幣條例第二條，
判決如主文。
本案經檢察官甲○○到庭執行職務。
中      華      民      國      九十二   年       五      月     七     日
                                    臺灣高等法院臺中分院刑事第五庭
                                          審判長法  官  袁  從  楨
                                                法  官  胡  森  田
                                                法  官  姚  勳  昌
右正本證明與原本無異。
如不服本判決應於收受送達後十日內向本院提出上訴書狀，其未敘述上訴之理由者並
得於提起上訴後十日內向本院補提理由書（均須按他造當事人之人數附繕本）。
                                                書記官  洪  麗  華
中      華      民      國      九十二   年       五      月     七     日
【附表：】
編號  查獲時間   查獲地點         查獲物品        槍枝管制編號   鑑驗結果
一  九十一年八 彰化縣福興鄉 仿CLOT廠半自動手槍製造 0000000000 機械性能良好
    月二十七日 福南村振興巷 之改造玩具手槍一支（以            ，認具殺傷力
    凌晨一時四 三十之十號前 換裝土造金屬槍管改造而
                            成，含彈匣一個）
                            直徑約八ｍｍ土造子彈三            經採樣試射子
                            顆（經採樣試射子彈一顆            彈一顆，可擊
                            ，驗餘彈頭、彈殼各一顆            發，認具殺傷
                            ，尚餘土造子彈二顆）              力
二  九十一年十 彰化縣溪湖鎮 仿BERETTA廠半自動手槍  0000000000 機械性能良好
    一月七日十 番婆里彰水路 製造之改造玩具手槍一支            ，可擊發適用
    四時五十一 二段六十六號 （以換裝土造金屬滑套及            子彈，認具殺
    分                      土造金屬槍改造而成）              傷力
                            直徑九ｍｍ制式子彈十八            認均具殺傷力
                            顆（其中十六顆為銅包衣
                            彈頭，二顆為鉛彈頭）
                            直徑九ｍｍ制式子彈一顆            經實際試射，
                            （由彈殼部分截短而成）            可擊發，認具
                            （經實際試射完畢，驗餘            殺傷力
                            彈頭、彈殼各一顆）
                            直徑九ｍｍ制式子彈一顆            經實際試射，
                            （由彈殼加裝土造金屬彈            可擊發，認具
                            頭組合而成之改造子彈）            殺傷力
                            （經實際試射完畢，驗餘
                            彈頭、彈殼各一顆）
三  九十一年十 彰化縣溪湖鎮 仿BERETTA 廠半自動手槍 0000000000 機械性能良好
    一月十三日 番婆里彰水路 製造之改造玩具手槍一支            ，可擊發適用
    十三時十分 二段六十六號 （以換裝土造金屬槍管改            子彈，認具殺
                            造而成）                          傷力
                            九０手槍槍把一支                  係玩具槍槍身
                            直徑九ｍｍ制式子彈十顆            經採樣試射子
                            （經採樣試射子彈一顆，            彈一顆，可擊
                            驗餘彈頭、彈殼各一顆，            發，認具殺傷
              尚餘制式子彈九顆）                力
                                                                        Ｉ


司法院資訊處製作；財團法人民間司法改革基金會備份。
